臺灣臺中地方法院交通事件裁定　　　　100年度交聲字第589號
原處分機關　交通部公路總局臺中區監理所
異　議　人
即受處分人　羅桂林
上列異議人即受處分人因違反道路交通管理處罰條例案件，對於
交通部公路總局臺中區監理所民國100年2月11日所為之處分（中
監違字第裁60-GF0000000-0號裁決書），聲明異議，本院裁定如
下：
    主    文
異議駁回。
    理    由
一、原處分機關交通部公路總局臺中區監理所處分意旨略以：異
    議人即受處分人羅桂林（下簡稱受處分人）駕駛車牌號碼36
    2-ＮＭ號營業小客車，於民國100年1月4日6時30分許，行經
    臺中市○區○○○路與文化街口處，因「一、駕照註銷駕車
    行駛公路，二、未領有執業登記證駕車行駛公路」違規，經
    臺中市政府警察局交通警察大隊第二分隊（改制前為臺中市
    警察局第二分局交通分隊）依違反道路交通處罰條例第21條
    第1項第4款及第36條第1項規定當場舉發。經本所查詢公路
    監理電腦資料顯示，受處分人領有普通重型機器腳踏車駕駛
    執照，乃依權責就「駕照註銷駕車行駛公路」部分，改依道
    路交通管理處罰條例第21條第1項第2款「領有機械腳踏車駕
    駛執照，駕駛小型車」規定裁處，受處分人申訴後仍表不服
    ，本所遂於100年2月11日以中監違字第裁60-GF0000000-0號
    裁決書裁處罰鍰新臺幣（下同）8,800元整，逾期則依裁決
    書處罰主文規定裁處等語。
二、本件受處分人聲明異議意旨略以：受處分人普通小客車駕照
    遭註銷之裁決，因監理所寄送到車主千里眼汽車行，完全沒
    通知駕駛人，故本件應以用普通小客車駕照開無牌照車來罰
    才是，且無牌車不能再當計程車開罰，那會變成一案三罰等
    語。
三、按汽車駕駛人違反本條例，經處分吊銷駕駛執照，經主管機
    關裁決後逾20日未向管轄地方法院聲明異議，或其聲明異議
    經法院裁定確定，而不依裁決繳送駕駛執照者，由公路主管
    機關逕行註銷之；汽車駕駛人，領有機器腳踏車駕駛執照，
    駕駛小型車者，處6,000元以上12,000元以下罰鍰，並當場
    禁止其駕駛；計程車駕駛人，未向警察機關辦理執業登記，
    領取執業登記證，即行執業者，處1,500元以上3,600元以下
    罰鍰，道路交通管理處罰條例第65條、第21條第1項第2款、
    第36條第1項分別定有明文。
四、經查：
  (一)受處分人於100年1月4日6時30分許，駕駛車牌號碼362-Ｎ
      Ｍ號營業小客車，在臺中市○區○○○路與文化街口處，
      因「一、駕照註銷駕車行駛公路，二、未領有執業登記證
      駕車行駛公路」違規，經臺中市政府警察局員警依違反道
      路交通處罰條例第21條第1項第4款及第36條第1項規定掣
      單舉發，嗣經原處分機關查得受處分人領有普通重型機器
      腳踏車駕駛執照後，遂就「駕照註銷駕車行駛公路」部分
      ，依權責改依道路交通管理處罰條例第21條第1項第2款規
      定裁處，並於100年2月11日以中監違字第裁60-GF0000000
      -0號裁決書裁處罰鍰8,800元等情，有前揭臺中市警察局
      舉發違反道路交通管理事件通知單、交通部公路總局臺中
      區監理所裁決書、機車駕照基本資料各1份在卷可參。
  (二)受處分人辯以未收到駕駛執照註銷之通知，故其仍持有普
      通駕照云云，惟按處理違反道路交通管理事件，有關文書
      送達之程序，準用行政程序法送達之規定，違反道路交通
      管理事件統一裁罰標準及處理細則第5條定有明文；而行
      政程序法中對於文書送達，於應受送達人之住居所、事務
      所或營業所為之；於應送達處所不獲會晤應受送達人時，
      得將文書付與有辨別事理能力之同居人、受僱人或應送達
      處所之接收郵件人員；送達，不能依前2 條規定為之者，
      得將文書寄存送達地之地方自治或警察機關，並作送達通
      知書2份，1份黏貼於應受送達人住居所、事務所、營業所
      或其就業處所門首，另1份交由鄰居轉交或置於該送達處
      所信箱或其他適當位置，以為送達；前項情形，由郵政機
      關為送達者，得將文書寄存於送達地之郵政機關，行政程
      序法第72條第1項前段、第73條第1項、第74條第1項、第2
      項亦有明定。又行政文書依行政程序法第74條第1項規定
      為寄存送達者，如確已完成文書寄存於地方自治、警察機
      關或郵政機構，並製作送達通知單2份，1份黏貼於送達處
      所之門首，另1份交由鄰居轉交或置於送達處所信箱或其
      他適當位置時，無論應受送達人實際上何時受領文書，均
      以寄存之日期視為收受送達之日期，而發生送達之效力（
      最高行政法院95年度裁字第634號裁定要旨、臺灣高等法
      院暨所屬法院97年法律座談會刑事類提案第42號研討結果
      可資參照）。受處分人前於97年4月10日，因違反道路交
      通管理處罰條例第36條第2項規定之違規，經交通部公路
      總局臺中區監理所以中監違字第裁60-GE0000000號裁決書
      裁處：「一、吊銷駕駛執照，1年內禁考，駕駛執照限於
      98年1月14日前繳送。二、上開駕駛執照逾期不繳送者，
      自98年1月15日起逕行註銷，並自98年1月15日起1年內不
      得重新考領駕駛執照」，並將上開裁決書委託郵務機關送
      達至受處分人當時所設戶籍地址（同車籍地）「臺中縣太
      平市（現改制為臺中市太平區○○○路順昌巷29弄25號」
      （受處分人於99年7月13日始遷出），而於97年12月19日
      辦理寄存送達等情，有上揭裁決書、送達證書、車號查詢
      汽車車籍、個人基本資料查詢結果、遷徙紀錄資料查詢結
      果各1份在卷可稽，揆諸上開說明，該裁決書業於97年12
      月19日合法送達予受處分人，核無違誤，嗣受處分人就前
      開合法送達之裁決書既未在法定期限內繳送駕駛執照，亦
      未提起聲明異議，原處分機關遂依道路交通管理處罰條例
      第65條第1項第1款、第67條第3項規定，逕行註銷受處分
      人之普通駕駛執照，限制其1年內不得考領駕駛執照（期
      間自98年1月15日99年1月14日止），於法即無不合。再受
      處分人於普通小客車駕駛執照遭註銷，禁考1年期限執行
      期滿至今，未再重新考領駕照，而僅持有重型機車駕照，
      有汽車、機車駕照基本資料附卷可佐，則其於上揭時、地
      ，駕駛車牌號碼362-ＮＭ號營業小客車之行為，自屬「領
      有機械腳踏車駕駛執照，駕駛小型車」之違規甚明。
  (三)另計程車駕駛人，未向警察機關辦理執業登記，領取執業
      登記證，即行執業者，依法即應受罰，道路交通管理處罰
      條例第36條第1項規定甚明，受處分人既未領有職業登記
      證，即不得駕駛計程車執業，其與「領有機械腳踏車駕駛
      執照，駕駛小型車」係屬不同之違規態樣，處罰依據亦不
      相同，受處分人前揭時地駕駛營業小客車之行為，同時違
      反2項不同之處罰規定，自應分別論處，並無就同一事實
      處罰兩次之可言。則異議人執以無牌車不能再當計程車開
      罰，那會變成一案三罰云云，顯有誤會。
五、綜上所述，受處分人於前揭時、地，確具僅領有機器腳踏車
    執照而駕駛小型車及計程車駕駛人未向警察機關辦理職業登
    記領取登記證即執業之違規，從而原處分機關分依道路交通
    管理處罰條例第21條第1項第2款、第36條第1項及違反道路
    交通管理事件統一裁罰基準表等規定，裁罰受處分人罰鍰8,
    800元，尚無違誤，受處分人猶執前詞指摘原處分不當，為
    無理由，自應將其異議駁回。
六、據上論斷，應依道路交通管理處罰條例第87條第2項，道路
    交通事件處理辦法第18條，裁定如主文。
中    華    民    國   100    年    3     月    4    日
                      交通法庭  法  官  王金洲
以上正本證明與原本無異。
如不服本裁定，應於收受送達後5日內向本院提出抗告狀。（應
附繕本）
                                書記官  謝明倫
中    華    民    國   100    年    3     月    4    日